【裁判字號】    98,聲再,137
【裁判日期】    980910
【裁判案由】    詐欺
【裁判全文】
臺灣高等法院高雄分院刑事裁定         98年度聲再字第137號
再審聲請人
即受判決人  甲○○
上列聲請人因違反毒品危害防制條例案件，對於最高法院98年度
台上字第4068號中華民國98年7 月17日確定判決（本院97年度上
訴字第1451號、台灣高雄地方法院96年度訴字第5585號、臺灣高
雄地方法院檢察署96年度偵字第26071 、28455 、30192 、3187
7 號），聲請再審，本院裁定如下：
    主  文
再審之聲請駁回。
    理  由
一、再審聲請意旨略以：本件原確定判決認定事實錯誤，且有足
    生影響於判決之重要證據漏未審酌，(一)依證人即共同被告鄭
    凱文於調查筆錄、偵查中訊問筆錄、原審審判筆錄之陳述，
    足證原審認定事實錯誤，且有足生影響於判決之重要證據漏
    未審酌；(二)依證人即共同被告黃崇文於調查筆錄、訊問筆錄
    ，足證原確定判決對於黃崇文之證詞未予採信，率以其他證
    人之證詞即認定被告共同製造第二級毒品甲基安非他命，顯
    然認定事實錯誤，不足維持；(三)證人即共同被告黃士維於調
    查筆錄、偵查中訊問筆錄，顯見被告甲○○並未共同製造第
    二級毒品甲基安非他命，現場乃係鄭凱文指揮製毒事宜，原
    確定判決認定事實錯誤，不足維持；(四)證人即共同被告藍鈺
    智於警詢中之陳述為審判外之陳述，並無證據能力，且與其
    於偵查中證述內容互相矛盾，故其於原審之證詞亦無證據證
    明力，原確定判決依證人即共同被告藍鈺智之供述，認定現
    場由鄭凱文、黃崇文及被告甲○○指揮製毒事宜，顯然認定
    事實錯誤，不足維持；(五)依證人即共同被告蔣宇傑於偵查中
    訊問筆錄之陳述，足見被告甲○○乃係單純應鄭凱文之邀請
    ，前往現場從事臨時搬運之工作，對於所搬運之物是否為毒
    品仍在懷疑之中，縱被告甲○○懷疑所製造之物係毒品，亦
    不知屬於何種毒品，亦未拿到工資，從未與李百洋等人接觸
    或聯繫，絕無共同製造第二級毒品甲基安非他命之犯意聯絡
    及行為，原確定判決認定事實錯誤，不足維持。綜上，原確
    定判決顯有認定事實錯誤，且有足生影響於判決之重要證據
    漏未審酌之違背法令，爰依法聲請再審云云。
二、按「聲請再審，由判決之原審法院管轄。」，刑事訴訟法第
    426 條第1 項分別定有明文。又再審程序係就確定判決事實
    錯誤所設之救濟方法，除有刑事訴訟法第426 條第3 項前段
    所定情形外，應由判決之原審法院管轄。上級審法院以上訴
    不合法，從程序上判決駁回上訴者，聲請再審之對象為原法
    院之判決，並非上級審法院之程序判決，該再審案件，仍應
    由原判決之法院管轄，最高法院93年度台聲字第2 號裁定可
    資參考。
三、經查被告甲○○因涉犯製造第二級毒品未遂罪，經台灣高雄
    地方法院96年度訴字第5585號判處有期徒刑4 年6 月，並經
    本院以97年度上訴字第1451號判決駁回上訴，再經最高法院
    98年度台上字第4068號認上訴違背法律上之程式，從程序上
    判決駁回上訴，依上開說明，聲請再審之對象應為本院97年
    度上訴字第1451號判決，乃本件聲請再審竟對最高法院98年
    度台上字第4068號判決為之，顯與上開規定不符。
四、再按刑事訴訟法第420 條第1 項規定：「有罪之判決確定後
    ，有左列情形之一者，為受判決人之利益，得聲請再審︰(一)
    原判決所憑之證物已證明其為偽造或變造者。(二)原判決所憑
    之證言、鑑定或通譯已證明其為虛偽者。(三)受有罪判決之人
    ，已證明其係被誣告者。(四)原判決所憑之通常法院或特別法
    院之裁判已經確定裁判變更者。(五)參與原判決或前審判決或
    判決前所行調查之法官，或參與偵查或起訴之檢察官，因該
    案件犯職務上之罪已經證明者，或因該案件違法失職已受懲
    戒處分，足以影響原判決者。(六)因發現確實之新證據，足認
    受有罪判決之人應受無罪、免訴、免刑或輕於原判決所認罪
    名之判決者。」；刑事訴訟法第421 條規定：「不得上訴於
    第三審法院之案件，除前條規定外，其經第二審確定之有罪
    判決，如就足生影響於判決之重要證據漏未審酌者，亦得為
    受判決人之利益，聲請再審。」；是依上開規定，以「足生
    影響於判決之重要證據漏未審酌」之規定聲請再審，應限於
    「不得上訴於第3 審法院之案件，經第2 審確定之有罪判決
    」之情形始得為之。查本件再審聲請人係犯製造第二級毒品
    未遂罪，核屬得上訴於第3 審法院之案件，依上開說明，僅
    得依刑事訴訟法第420 條之規定聲請再審，不能依刑事訴訟
    法第421 條規定聲請，乃本件聲請人於最高法院98年度台上
    字第4068號判決駁回其上訴並確定後，再以「足生影響於判
    決之重要證據漏未審酌」為理由聲請再審，核與上開規定有
    違。本件聲請人另以原審認定事實錯誤為由聲請再審，與刑
    事訴訟法第420 條、第421 條所規定得聲請再審之情形不符
    ，自屬不應准許。
五、綜上所述，本件聲請再審程序違背規定，應依刑事訴訟法第
    433 條，裁定如主文。
中    華    民    國    98    年    9     月    10    日
                  刑事第五庭    審判長法  官  曾永宗
                                      法  官  鐘宗霖
                                      法  官  任森銓
以上正本證明與原本無異。
如不服本裁定應於送達後5 日內向本院提出抗告狀。
中    華    民    國    98    年    9     月    10    日
                                      書記官  廖素珍


司法院資訊處製作；財團法人民間司法改革基金會備份。
